臺灣士林地方法院小額民事判決
110年度士小字第2358號
原      告  黃珮慈
被      告  陳信宏
法定代理人  丁素芬
            陳銘仁
上列當事人間請求侵權行為損害賠償事件，本院於民國110年12
月30日言詞辯論終結，判決如下：
    主  文
被告應給付原告新臺幣肆萬玖仟玖佰玖拾柒元。
原告其餘之訴駁回。
訴訟費用新臺幣壹仟元，其中新臺幣伍佰參拾參元應由被告負擔
，其餘應由原告負擔。
本判決原告勝訴部分得假執行。
    理由要領
一、按因侵權行為涉訟者，得由行為地之法院管轄。民事訴訟法
    第15條第1項定有明文。查本件原告主張之侵權行為地為臺
    北市北投區，本院自有管轄權。
二、原告主張：被告於民國110年9月28日22時34分許，騎乘車牌
    號碼000-000號機車（下稱A車），行經臺北市士林區承德路
    6段福國路口時，因車速過快且未禮讓直行車，致撞上原告
    所有車牌號碼000-0000號車（下稱B車），原告需支出修復
    費用新臺幣（下同）9萬3,750元，乃依侵權行為之法律關係
    ，提起本件訴訟等語，並聲明求為判決被告給付9萬3,750元
    。
三、被告則以：原告非系爭車禍當事人，亦未報警處理，B車駕
    駛人有未注意前方機車動向之過失，原告應證明B車之刮傷
    為系爭車禍所致，且B車之刮傷僅需4,000元至5,000元即可
    恢復原狀等語，資為抗辯。
四、本院得心證之理由
    本件原告主張於上開時地發生系爭車禍之事實，已據其提出
    估價單、對話紀錄、現場圖、車損照片等件為證，為被告所
    不爭執，堪信為真。惟原告主張被告應賠償上開損害乙情，
    則為兩造所爭執，被告並以上開情詞置辯，茲審認如下：
(一)按因故意或過失，不法侵害他人之權利者，負損害賠償責任
    。汽車、機車或其他非依軌道行駛之動力車輛，在使用中加
    損害於他人者，駕駛人應賠償因此所生之損害。不法毀損他
    人之物者，被害人得請求賠償其物因毀損所減少之價額。應
    付利息之債務，其利率未經約定，亦無法律可據者，週年利
    率為百分之五。民法第184條第1項前段、第191條之2前段、
    第196條、第203條分別定有明文。又駕駛動力車輛在使用中
    加損害於他人，駕駛人除非能證明自己就損害之發生，已盡
    相當之注意，否則即應負損害賠償責任，是民法第191條之2
    規定乃屬推定過失責任。再按物被毀損時，被害人除得依民
    法第196條請求賠償外，並不排除民法第213條至第215條之
    適用。依民法第196條請求賠償物被毀損所減少之價額，得
    以修復費用為估定之標準，但以必要者為限（例如︰修理材
    料以新品換舊品，應予折舊）（最高法院77年度第9次民事
    庭會議決議參照）。
(二)經查，觀諸原告所提出之對話紀錄（見本院卷第15頁），可
    見被告對於造成B車受損對原告表示歉意之內容，故原告主
    張被告過失致B車受損乙情，應屬可採。基此，原告向被告
    請求損害賠償，即屬有據。　　
(三)又觀諸原告所提之估價單並對照原告提出之車損照片（見本
    院卷第15、18至23頁），可知因被告過失所致之車損部位為
    左前門、戶定（即門檻）及其相連之部位，則該估價單上與
    系爭車禍相關之修復項目分別為左前門拆工3,233元、鈑金9
    ,500元、烤漆9,900元；左戶定拆工1,785元、切焊1萬4,280
    元、零件4萬1,028元、烤漆6,900元；防飛石膠片零件879元
    ；車身膠零件2,068元，其餘則與系爭車禍無關，上開修復
    項目合計8萬9,573元，其中工資為4萬5,598元、零件為4萬3
    ,975元，然而以新零件更換舊零件之零件折舊部分非屬必要
    費用，應予扣除，依行政院所頒固定資產耐用年數表及固定
    資產折舊率表之規定，汽車耐用年數為5年，依定率遞減法
    每年應折舊千分之369，且參酌營利事業所得稅查核準則第9
    5條第6項規定「固定資產提列折舊採用平均法或定率遞減法
    者，以1年為計算單位，其使用期間未滿1年者，按實際使用
    之月數相當於全年之比例計算之，不滿1月者，以1月計」而
    為計算。茲查，B車係於103年7月15日出廠使用（公路監理
    電子閘門僅記載出廠年月，未載明出廠日，依法推定為該月
    15日），有公路監理電子閘門附卷可稽（見本院卷第69頁）
    ，算至本件事故發生時之110年9月28日，B車使用已逾耐用
    年數，是原告就零件部分，所得請求被告賠償之範圍，扣除
    折舊之後，應以4,399元（計算式詳附表）為限，加上其餘
    非屬零件之工資4萬5,598元，合計為4萬9,997元。
(三)至被告雖以上開情詞置辯，惟查：
　1.被告抗辯B車有未注意前方機車動向之過失云云，就此，被
    告未舉何事證資料以實其說，此項事實不明之不利益，依上
    開規定，自應由被告負擔。
　2.被告抗辯B車之刮傷僅需4,000元至5,000元即可恢復原狀云
    云，然負損害賠償責任者，除法律另有規定或契約另有訂定
    外，應回復他方損害發生前之原狀，固為民法第213條第1項
    所明定。惟該項情形，債權人得請求支付回復原狀所必要之
    費用，以代回復原狀，同條第3項定有明文。此為民法第213
     條於88年修法時所增訂，乃因回復原狀，若必由債務人為
    之，對被害人有時可能緩不濟急，或不能符合被害人之意願
    。為期合乎實際需要，並使被害人獲得更周密之保障所增設
    ，使被害人得請求支付回復原狀所必要之費用，以代回復原
    狀（修正立法理由參照）。是依上說明，關於民法上回復原
    狀之規定，並未有需由債務人即被告決定以何方式回復原狀
    ，故原告以原廠估價回復原狀所需之修理費用向被告請求，
    於法並無不合，是被告上開所辯，委難憑採。　　
五、從而，原告依上開法律關係，訴請被告給付4萬9,997元，為
    有理由，應予准許，逾此範圍之請求，則無理由，應予駁回
    。
六、本件原告勝訴部分，係就民事訴訟法第436條之8第1項適用
    小額程序所為被告敗訴之判決，依同法第436條之20之規定
    ，應依職權宣告假執行，並依職權確定訴訟費用額1,000元
    （第一審裁判費），其中533元應由被告負擔，其餘應由原
    告負擔。
中　　華　　民　　國　　111 　年　　1 　　月　　13　　日
                  士林簡易庭  法  官  楊峻宇
以上為正本係照原本作成。
如不服本判決，應於送達後20日內，向本院提出上訴狀並應記載
上訴理由，表明關於原判決所違背之法令及其具體內容與依訴訟
資料可認為原判決有違背法令之具體事實，如於本判決宣示後送
達前提起上訴者，應於判決送達後20日內補提上訴理由書（須附
繕本）。
中　　華　　民　　國　　111 　年　　1 　　月　　13　　日
                              書記官  蘇彥宇       
附表
-----
折舊時間           金額
第1年折舊值        43,975×0.369=16,227
第1年折舊後價值    43,975-16,227=27,748
第2年折舊值        27,748×0.369=10,239
第2年折舊後價值    27,748-10,239=17,509
第3年折舊值        17,509×0.369=6,461
第3年折舊後價值    17,509-6,461=11,048
第4年折舊值        11,048×0.369=4,077
第4年折舊後價值    11,048-4,077=6,971
第5年折舊值        6,971×0.369=2,572
第5年折舊後價值    6,971-2,572=4,399